【裁判字號】    87,訴,2750
【裁判日期】    890229
【裁判案由】    毒品危害防制條例
【裁判全文】
臺灣高雄地方法院刑事判決                        八十七年度訴字第二七五號
    公  訴  人  臺灣高雄地方法院檢察署檢察官
    被      告  乙○○
    指定辯護人  本院公設辯護人丁○○
右列被告因毒品危害防制例案件，經檢察官提起公訴（八十七年度偵字第一八四五三
號），本院判決如左：
    主  文
乙○○連續販賣第一級毒品，處有期徒刑拾年，褫奪公權捌年。扣案之第一級毒品海
洛因壹包（淨重零點壹玖公克）沒收銷燬之，販賣毒品所得新台幣貳萬元沒收，如全
部或一部不能沒收時，以其財產抵償之。又連續販賣第二級毒品，處有期徒刑捌年，
褫奪公權陸年。應執行有期徒刑拾柒年，褫奪公權捌年。扣案之第一級毒品海洛因壹
包（淨重零點壹玖公克）沒收銷燬之，販賣毒品所得新台幣貳萬元沒收，如全部或一
部不能沒收時，以其財產抵償之。
    事  實
一、乙○○曾違反麻醉藥品管理條例及肅清煙毒品條例（不構成累犯），猶不知悔改
    ，意圖不法利益，基於概括之犯意，自民國八十七年四月間起至同年五月二十六
    日止，在高雄市前金區○○○路合作金庫附近或高雄市○○○路二三四號七樓等
    處，以電話（０七）0000000號，及行動電話0000000000號為
    聯絡工具，多次販賣第一級毒品海洛因予丙○○（另經公訴人偵辦）施用，每次
    約賣新台幣（下同）二、三千元；另自八十七年四月間至同年五月二十六日止，
    亦連續在上址或高雄市○○○路電信局附近，以上開電話或行動電話00000
    00000號為聯絡工具，多次販賣第二級毒品安非他命予丙○○（另經公訴人
    偵辦）、甲○○（另經公訴人偵辦）施用，每次約賣二、三千元。嗣於八十七年
    五月二十六日晚上十一時許，在高雄市前金區○○○路二三四號七樓，乙○○為
    警查獲海洛因淨重０‧一九公克。
二、案經高雄市政府警察局移送臺灣高雄地方法院檢察署檢察官偵查起訴。
    理  由
一、訊據被告乙○○矢口否認有於右揭時地連續販賣第一級毒品海洛因、第二級毒品
    安非他命予丙○○，連續販賣第二級毒品安非他命予甲○○之事實，辯稱：伊給
    丙○○海洛因及安非他命之部分，係伊與丙○○共同向綽號「老盤（盼）」之人
    買的；而給甲○○安非他命之部分，係純粹贈送云云。惟查，本件被告販賣上開
    毒品之時間、地點、價格、聯絡工具等情事，業據證人丙○○、甲○○於警訊、
    偵訊中供述稽詳，並於本院審理時結證明確，而丙○○、甲○○與被告均為朋友
    關係，無存何怨隙，為被告所不否認，是其二人實無甘冒偽證罪之險而誣陷被告
    之理。且被告自承與甲○○認識僅三個多月，與丙○○認識達五個月多，而其對
    該二人均係普通朋友關係，卻只純粹贈送認識時間較短之甲○○施用，卻無贈送
    認識較久之丙○○，有違論理法則而與常情不符，所辯實難採信。而被告與丙○○得以相識，係因丙○○欲購買上開毒品施用，苦無管道，乃透過其朋友介紹，
    因而認識被告，亦據證人丙○○證述在卷，縱如被告所辯，其係向綽號「老盤（
    盼）」之人取得上開毒品，惟丙○○係基於購買毒品之意思，將購買上開毒品之
    價金交予被告，且確係從被告處取得應得之份量，則被告究向誰取得毒品再交予
    丙○○，仍無法卸免其賣予丙○○之責；至被告另辯稱其與丙○○合購份量會較
    多，以證明其二人係合買乙節，惟查，被告本與丙○○不認識，且被告每次交予
    丙○○毒品之份量並不多，而被告與丙○○每月亦有固定之月薪收入，亦為其二
    人所供承在卷，衡情被告與丙○○二人，均有經濟能力足夠單獨購買毒品，尚無
    須與人合夥共同購買上開毒品之必要，且被告始終無法提出綽號「老盤（盼）」
    之人之年籍資料供本院調查，則究有無「老盤（盼）」之人，即堪存疑，應認被
    告係向他人取得毒品後，再轉賣與丙○○及甲○○，是被告上開所辯，顯係卸責
    之詞，難為其有利之認定。此外，復有查扣之白粉經送鑑驗後確係海洛因無訛，
    其淨重為○‧一九公克（包裝重○‧一一公克），有法務部調查局鑑定通知書一
    紙附卷可佐，其罪證明確，被告犯行足堪認定。
二、查海洛因、安非他命分係毒品危害防制條例第二條第二項所稱之第一級、第二級
    毒品。核被告販賣海洛因、安非他命之行為，係分犯毒品危害防制條例第四條第
    一項販賣第一級毒品罪、第二項販賣第二級毒品罪。其先後多次販賣海洛因、安
    非他命之犯行，時間緊接、手法相同、犯罪構成要件亦相同，顯係基於概括犯意
    反覆為之，均應依連續犯之規定論以一罪，並加重其刑。惟其所犯販賣第一級毒
    品罪其法定刑為死刑、無期徒刑，依刑法第六十四條第一項、第六十五條第一項
    之規定，不得加重。又被告先後持有海洛因、安非他命之行為，亦均係基於概括
    之犯意，本均應以連續持有罪論處，惟其持有後進而販賣，其持有之低度行為應
    被販賣之高度行為所吸收，均不另論罪。被告所犯上開販賣第一級毒品及販賣第
    二級毒品罪，犯意各別，罪名互殊，應分論併罰。次查，連續數行為而犯同一之
    罪名者，以一罪論，刑法第五十六條定有明文，則當連續犯罪之際，遇刑法有變
    更時，其一部涉及舊法，一部涉及新法者，即應依最後行為時之法律處斷，最高
    法院二十九年上字第三八六六號著有判例可參，查肅清煙毒條例第二條販賣毒品
    海洛因罪、麻醉藥品管理條例第十三條之一第二項第一款之販賣麻醉藥品安非他
    命罪，業分經修正納為毒品危害防制條例第四條第一項、第二項之販賣第一級毒
    品罪、第二級毒品罪，而被告前開連續販賣海洛因、安非他命之犯行，其最後一
    次販賣之時間，均係在毒品危害防制條例公布施行（八十七年五月二十日公布施
    行，並於同月二十二日生效）之後，是依前揭法條及判例意旨，自應依新法論處
    ，尚不生新舊法比較之問題，附此敘明。又被告販賣海洛因、安非他命予他人施
    用，固戕害他人之身心，惟念其對重典之認識未夠深切，且販賣所得僅為二、三
    萬元，數量尚微，非販賣毒品之數量達數公斤以上之危害情形可相比擬，誠屬法
    重情輕，倘對其販賣海洛因之部分科以法定最輕刑之無期徒刑，猶嫌過重，衡情
    尚有可憫恕之處，爰依刑法第五十九條規定減輕其刑罰。又刑有加重及減輕者，
    先加後減。審酌被告貪圖己利，販賣毒品海洛因、安非他命予他人施用，戕害他
    人身心健康至鉅，且其曾違反麻醉藥品管理條例及肅清煙毒品條例，素行不良，
    有本院被告全國前案紀錄表及臺灣高雄地方法院檢察署刑案資料查註紀錄表在卷
    可稽，其犯後猶飾卸犯行，並無悔意，犯後態度難認良好等一切情狀，分別量處
    如主文所示之刑，以示懲儆。並依被告所犯販賣毒品之性質，本院認有褫奪公權
    之必要，爰分併宣告褫公權八年、六年，並定其應執行之刑及褫奪公權，如主文
    所示。扣案之海洛因一包（淨重零點○‧一九公克），係毒品，爰依毒品危害防
    制條例第十八條規定，不問屬於犯人與否，均應沒收銷燬；另被告販賣毒品所得
    之二萬元（以證人丙○○於本院證述其向被告所購買約二、三萬元價金之最低額
    為準），雖未經扣押，仍應依毒品危害防制條例第十九條第一項之規定宣告沒收
  ，如全部或一部不能沒收時，以其財產抵償之。
三、據上論斷，應依刑事訴訟法第二百九十九條第一項前段，毒品危害防制條例第四
    條第一項、第二項、第十八條第一項、第十九條第一項，刑法第十一條前段、第
    五十六條、第五十九條，第七十一條、第三十七條第二項、第五十一條第五款、
    第八款，判決如主文。
中      華      民      國      八十九      年    二    月    二十九    日
                                  臺灣高雄地方法院刑事第二庭
                                      法  官 劉建利
右正本證明與原本無異。
如不服本判決，應於判決送達後十日內，向本院提出上訴狀。
                                      書記官 林富興
中    華    民    國    八十九    年       三      月        三        日
附錄本件論罪科刑之法條：
毒品危害防制條例第四條第一項、第二項。


司法院資訊處製作；財團法人民間司法改革基金會備份。
